臺灣桃園地方法院刑事判決　　　　　　　 94年度交訴字第7號
公　訴　人　臺灣桃園地方法院檢察署檢察官
被　　　告　丙○○　男　34歲.
選任辯護人　王秋滿律師
上列被告因肇事遺棄罪等案件，經檢察官提起公訴（93年度調偵
字第550 號）本院判決如下：
    主    文
丙○○因過失傷害人，處有期徒刑月，如易科罰金，以佰元
折算壹日；又駕駛動力交通工具肇事，致人受傷而逃逸，處有期
徒刑陸月，如易科罰金，以佰元折算壹日。應執行有期徒刑捌
月，如易科罰金，以佰元折算壹日。
    事    實
一、丙○○於民國93年6 月3 日上午，駕駛車牌號碼2Q- 0508號
    自用小客車沿桃園縣桃園巿復興路往大同路方向行駛，於同
    日上午10時30分許，行經同巿復興路與大同路200 巷路口，
    本應注意汽車行駛至無號誌且未劃分幹、支線之交岔路口時
    ，轉彎車應暫停讓直行車先行，而依當時天候晴、光線日光
    、路面狀態乾燥、無缺陷、無障礙物、視距良好之狀況，又
    無不能注意之情形，於到達上開路口時，僅注意後照鏡確定
    後方有無來車，竟疏未注意後照鏡死角處即車門旁是否有來
    車，即貿然右轉，適有乙○○騎乘車牌號碼BKM-416 號重型
    機車沿復興路外側邊線騎乘在丙○○所駕之前開小客車右側
    車門附近，乙○○見丙○○駕駛之上開自小客車突然右轉，
    亦疏未注意車前狀況，即時採取煞停閃避措施，致避煞不及
    ，所騎乘之機車往前方滑行3.7 公尺，乙○○人車倒地，並
    受有左側鎖骨骨折、左側第3 、4 、5 肋骨骨折等之傷害。
    而丙○○車禍後，明知已駕車肇事，竟另行起意，未留在現
    場處理，反駕駛前揭車輛逃逸，嗣桃園縣憲兵隊隊員甲○○
    在該隊會客室聽見煞車聲及撞擊聲，出外查看，發現車禍，
    而不知名之路人騎乘機車告知上開自用小客車車號，甲○○
    將之記下，始循線查獲。
二、案經乙○○訴由桃園縣政府警察局桃園分局報告臺灣桃園地
    方法院檢察署檢察官偵查起訴。
    理    由
一、訊據被告丙○○坦承於上開時間從復興路右轉大同路200 巷
    ，往新光大樓後面停車場行駛，惟矢口否認有何過失傷害、
    肇事遺棄犯行，辯稱：整個過程中並沒有與告訴人發生碰撞
    ，也沒有駕車逃逸，伊的車子是新車沒有任何的碰撞痕跡，
    如果有碰撞一定會下車查看云云。惟查：
  (一)右揭事實，迭據告訴人乙○○於警詢、檢察官偵訊、本院審
    理時指訴綦詳（見偵查卷第8 頁、第27至28頁、本院卷附94
    年3 月9 日審判筆錄），並經證人即案發當時聽聞撞擊聲響
    立即從憲兵隊會客室衝出之憲兵甲○○於檢察官偵訊、本院
    審理時結證屬實在卷（見偵查卷第26至27頁、本院94年4 月
    19日審判筆錄），復有警製桃園縣政府警察局道路交通事故
    調查報告表一份、現場及車損照片14幀等件在卷可稽。告訴
    人乙○○因本件事故受有如事實欄所載之傷害，亦有財團法
    人天主教聖保祿修女會醫院出具之診斷證明書1 份在卷足憑
    （見偵查卷第9 頁）。
  (二)被告雖矢口否認整個過程中並沒有與告訴人發生碰撞，也沒
    有駕車逃逸，伊的車子是新車沒有任何的碰撞痕跡，如果有
    碰撞一定會下車查看云云。然查：
  1.告訴人於警詢、檢察官偵訊及本院審理中一再陳述：伊騎機
    車行駛在復興路上，本來預備在復興路三民路口要右轉，當
    時行駛在汽車外車車道邊線外一點點，當時看到前方路口的
    交通號誌是紅燈，很多車子在路口前停止，當時車速很慢，
    準備紅燈要停車，在憲兵隊旁邊距離路口約20公尺左右，被
    告開車與伊同向，在外側車道內，伊在被告所駕自小客車右
    側，看到被告的車有停頓一下，然後突然右轉，往巷子裡面
    行駛，從伊的車前經過，然後伊就重心不穩，機車往左側倒
    地，憲兵隊門口剛好有兩位憲兵站崗有看到，有一位憲兵見
    狀，馬上到伊機車後方維持秩序，避免來車追撞，當時被告
    開車右轉進入大同路200 巷等語，而證人即案發當時聽聞撞
    擊聲響立即從憲兵隊內衝出之憲兵甲○○於檢察官偵訊、本
    院審理時具結證稱：伊在會客室裡面和其他長官有聽到車子
    撞到的聲音，知道外面有發生車禍，其他長官也有聽到，伊
    聽到之後馬上衝出去，伊到現場並沒有看到小客車，只看到
    機車倒在電線杆附近的黃色網狀區內，衝出去外面，有2 位
    待命的憲兵隨後跟伊出來，伊指揮那兩位憲兵去交通管制，
    不讓其他的車子靠近被害人的位置，伊的位置在被害人機車
    倒地處，伊有問被害人身體有沒有怎麼樣，要不要叫救護車
    ，被害人跟伊說趕緊去追肇事者，伊問他是什麼車型、特徵
    ，但被害人沒有跟伊講的很明確，伊又問被害人什麼顏色的
    車子，被害人跟伊說是黑色的車子，後來沒幾分鐘的時間，
    有一位騎機車年約四、五十歲的人，從大同路200 巷騎出來
    ，跟伊說他有追到肇事者，並把車號、車型、顏色記下來告
    訴伊，伊馬上記下來交給待命班的憲兵，並請待命班憲兵報
    案等語（見偵查卷第26至27頁、本院94年4 月19日審判筆錄
    ）。查證人甲○○為肇事當時在該地點憲兵隊服役之憲兵，
    與被告及被害人均無任何關係，亦與被告無任何間隙，當無
    設詞誣陷之理，其證言堪予採信。參以被告丙○○坦承於上
    開時間從復興路右轉大同路200 巷，往新光大樓後面停車場
    行駛，足認被告於行經上開路段時，確因未能善盡注意有無
    直行車並禮讓直行車先行，即貿然右轉，致告訴人乙○○受
    有左側鎖骨骨折、左側第3 、4 、5 肋骨骨折等傷害。
  2.告訴人雖於警詢、偵查及本院審理時供稱，被告於上開時間
    、地點駕駛上開自小客車，從桃園市○○路貿然右轉大同路
    200巷時，伊騎乘之機車有碰撞到被告駕駛之自小客車，惟
    告訴人於警詢偵查中陳稱，伊機車前車輪擦撞到被告駕駛之
    自小客車右後側車身等語（見偵查卷第8 、28頁），於本院
    審理時則供稱：碰撞到被告駕駛之自小客車右後車輪等語，
    所述前後不一，而觀之被告駕駛自小客車照片，被告駕駛上
    開自小客車右側車身未發現有碰撞痕跡，是被告辯稱：當時
    行駛桃園市○○路右轉時並未與告訴人發生碰撞等語，尚堪
    採信。至被告雖又辯稱：伊當時有注意後照鏡，後方均無來
    車，打右轉方向燈始右轉云云。惟告訴人迭於警詢、偵訊及
    本院審理時證稱：伊騎乘之機車在被告所駕自小客車右側，
    當時有看到被告的車有停頓一下，然後突然右轉等，業如前
    述，而衡之常情，因汽車後照鏡之角度設計，往往會出現視
    線上之死角，尤其在其他車輛極為靠近時，愈是會產生諸多
    死角，從而於駕駛自小客車時，若遇有需轉彎、轉換車道時
    ，駕駛者除需注意各個後視鏡外，尤需以傾身等方式注意車
    旁及車後是否有來車駛近，從而，本件事故之發生，實係被
    告於右轉彎時，依其所述僅憑注意後照鏡及打右轉方向燈即
    貿然右轉，並未以轉頭、傾身等其他方式注意後方及車旁是
    否有來車，而未能善盡注意後方是否尚有直行車。被告前開
    辯解顯係避重就輕之詞，不足採信。
  3.按汽車行駛至無號誌，未劃分幹、支線者，轉彎車應暫停讓
    直行車先行，道路交通安全規則第102 條第1 項第2 款定有
    明文。本件被告於上開時、地駕駛小客車自應遵守上開規定
    ，而參之當時天候晴、光線日光、路面狀態乾燥、無缺陷、
    無障礙物、視距良好之行車狀況，此有上開道路交通事故調
    查報告表一紙在卷可憑，而無不能注意之情形，其竟疏於注
    意轉彎車應暫停讓直行車先行而肇事，致使同有過失之告訴
    人乙○○因而受傷，被告就本件事故之發生有過失甚為明確
    ，被告應負過失責任明確。又參諸上開卷附道路交通事故現
    場圖所示，及由車禍現場、車損照片以觀，可見案發當時上
    開機車避煞不及刮地痕長達3.7 公尺，足認告訴人於案發當
    時有違反道路交通安全規則第94條第3 項所定汽車行駛時，
    駕駛人應注意車前狀況，隨時採取必要之安全措施之情。且
    倘告訴人依上開規定未疏於注意車前狀況，案發當時告訴人
    將可避免避煞不及，其所騎乘之機車往前方滑行3.7 公尺，
    是告訴人之上開違規行為與本件車禍之發生，亦具有因果關
    係。又按刑法上所謂之「過失」，係指行為人雖非故意，但
    按其情節應注意，並能注意，而不注意者而言，告訴人依前
    述雖與有過失，然僅為民事損害賠償責任之抗辯事由，仍無
    法減免行為人在不超越社會相當性之範圍應有之注意義務，
    且刑事責任係對於反社會行為所加之公法上制裁，不若民事
    責任係專以填補損害為目的，因此並無允許依過失相抵之理
    論，而消長已發生刑事責任之餘地，是以被告仍難辭其過失
    之責。又告訴人既係因本件車禍而受有左側鎖骨骨折、左側
    第3 、4 、5 肋骨骨折等之傷害，詳如前述，是被告之過失
    行為與告訴人之傷害結果間確具有因果關係。
  4.再者，證人即案發當時聽聞撞擊聲響立即從憲兵隊內衝出之
    憲兵甲○○於檢察官偵訊、本院審理時具結證稱：伊在會客
    室裡面和其他長官有聽到車子撞到的聲音，知道外面有發生
    車禍，其他長官也有聽到，伊聽到之後馬上衝出去，伊到現
    場並沒有看到小客車等語，業如前述。則在事故現場附近憲
    兵隊辦公室內之甲○○猶能清楚聽見本件交通事故被告刮地
    之聲響，益見事故發生時曾發出巨大聲響，是當日被告從復
    興路右轉大同路200 巷，被告自可輕易聽聞告訴人避煞不及
    刮地之聲響，並察見有無肇事情事，被告右轉大同路200 巷
    後亦可輕易由後視鏡觀見車身右後側機車人車倒地情節，被
    告辯稱毫不知悉事故發生，殊難採信。查被告丙○○肇事後
    ，未下車察看、協助救護，隨旋駕車離去，經行經該處之路
    人駕車自後追趕記下被告車號後，並趕回告知證人甲○○處
    理，業據告訴人乙○○及證人甲○○指證明確，有如前述，
    從而，被告駕駛動力交通工具肇事致人傷而逃逸，亦足認定
    。
  (三)綜右所陳，被告前開所辯要屬卸責、避就之詞，委無可採，
    其明知駕駛動力交通工具肇事致告訴人受傷，且猶未協助救
    護、逕行逃逸，均堪認定。
三、核被告丙○○所為，係犯刑法第284 條第1 項前段之過失傷
    害罪、第185 條之4 駕駛動力交通工具肇事致人傷而逃逸罪
    。又其所犯過失傷害、駕駛動力交通工具肇事致人傷而逃逸
    二罪，犯意各別，行為互殊，應分論併罰。爰審酌被告疏未
    遵守交通安全規則未讓直行車先行之過失情節非輕，告訴人
    亦與有過失，告訴人所受傷勢非屬輕微，且於肇事並致人傷
    害後，竟未對之施以必要之救助而逃離現場，置他人生命、
    身體、健康不顧，犯後猶否認犯行，飾詞卸責，未見悔意反
    省，迄今尚未與被害人達成民事和解賠償其損害之犯後態度
    等一切情狀，分別量處如主文所示之刑及諭知易科罰金之折
    算標準，並定應執行之刑及諭知易科罰金之折算標準。
據上論斷，應依刑事訴訟法第299 條第1 項前段，刑法第284 條
第1 項前段、第185 條之4 、第51條第5 款、第41條前段，罰金
罰鍰提高標準條例第1 條前段、第2條，判決如主文。
本案經檢察官廖先志到庭執行職務。
中　　華　　民　　國　　94　　年　　5 　　月　　3 　　日
                      交通法庭審判長法　官　游紅桃
                                    法  官  王美玲
                                    法  官  黃永定
以上正本證明與原本無異。
如不服本判決應於判決送達後10日內向本院提出上訴狀。
                                    書記官　施春祝
中　　華　　民　　國　　94　　年　　5 　　月　　3 　　日
附論罪科刑依據之法條：
刑法第284條第1項：
因過失傷害人者，處六月以下有期徒刑、拘役或五百元以下罰金
，致重傷者，處一年以下有期徒刑、拘役或五百元以下罰金。
刑法第185條之4：
駕駛動力交通工具肇事，致人死傷而逃逸者，處六月以上五年以
下有期徒刑。
